臺灣高雄地方法院民事判決　　　　　　　九十二年訴更(一)字第一號
　　原　　　告　己○○
　　被　　　告　乙○○○
　　被　　　告　丙○○
　　被　　　告　甲○○
?
右當事人間請求清償借款事件，經臺灣高等法院高雄分院廢棄發回，本院九十二年一
月五日言詞辯論終結，更為判決如左：
    主      文
被告應連帶給付原告新臺幣壹佰捌拾萬元。
訴訟費用由被告連帶負擔。
本判決於原告以新臺幣陸拾萬元供擔保後，得假執行。
    事實及理由
一、按訴狀送達後，原告不得將原訴變更或追加他訴，但擴張或減縮應受判決事項之
    聲明者，不甚礙被告之防禦及訴訟之終結者，不在此限，民事訴訟法第二百五十
    五條第一項第三款、第七款定有明文。本件原告起訴主張被告乙○○○邀同丙○○為連帶保證人，向原告借款新台幣（下同）一百八十萬元後拒不清償，爰本於
    消費借貸及連帶保證關係請求被告乙○○○、丙○○應連帶給付原告一百八十萬
    元及自民國（下同）八十九年一月十五日起至清償日止，按中央銀行放款利率計
    算之遲延利息及違約金，嗣於本院準備程序中，就上開利息及違約金部份均減縮
    不再主張，並追加被告甲○○為被告，因其減縮利息、違約金部分，係屬減縮應
    受判決事項之聲明，追加被告甲○○之部分，因被告甲○○為被告乙○○○上開
    借款債務之連帶保證人，則原告本於同一借貸之原因事實請求其據以返還借款，
    不需另行蒐集新訴訟資料，並不妨礙被告甲○○之防禦及訴訟之終結，揆諸首揭
    法條，原告訴之減縮及追加自屬合法，先予敘明。
二、本件被告甲○○經合法通知，未於言詞辯論期日到場，核無民事訴訟法第三百八
    十六條各款所列情形，爰依原告聲請，由其一造辯論而為判決。
三、原告起訴主張：原告之前夫戊○○於八十五年四月一日，以原告名義借款一百八
    十萬元予被告乙○○○，被告乙○○○並邀同被告丙○○、甲○○為此筆債務之
    連帶保證人，約定借款期限為八十五年四月一日至同年七月一日止，利息按年息
    百分之二計算，且因顧及被告日後未清償借款所生之遲延利息及執行費用，雙方
    約定在借據上所簽立之借款金額為二百十六萬元，被告乙○○○並於收受借款後
    ，將名下坐落在高雄縣岡山鎮○○段三八七地號土地及其上建物（門牌號碼：岡
    山鎮○○路一一八號）設定二百十六萬元之抵押權予原告，後原告於八十九年一
    月十四日與前夫戊○○協議離婚時，戊○○同意將上開債權移轉予原告，而被告
    乙○○○因繳息不正常，亦於同日與原告簽訂協議書，同意將所積欠之利息全部
    繳清，嗣被告乙○○○仍不依約清償借款，而被告丙○○、甲○○為系爭債務之
    連帶保證人，依法亦應與被告乙○○○負連帶給付責任，爰本於消費借貸及連帶
    保證之法律關係提起本訴等語，並聲明如主文第一項所示，陳明願供擔保請准宣
    告假執行。
四、被告方面：
  (1)被告乙○○○、丙○○則以：系爭債務係被告乙○○○向代書劉嚇倫所借，借款
    金額係八十萬元，原告所提借據雖係渠等所親簽，惟簽名時借據上並未填載金額
    等語置辯，並聲明：求為判決駁回原告之訴。
  (2)被告甲○○未於言詞辯論期日到場爭執，亦未提出書狀作何聲明及陳述。
五、按稱消費借貸者，謂當事人約定，一方移轉金錢或其他代替物之所有權於他方，
    而他方以種類、品質、數量相同之物返還之契約。借用人應於約定期限內，返還
    與借用物種類、品質、數量相同之物，又稱保證者，謂當事人約定，一方於他方
    之債務人不履行債務時，由其代負履行責任之契約，民法第四百七十四條、第四
    百七十八條、第七百三十九條分別定有明文。本件原告主張之事實，除據其聲請
    傳喚之證人戊○○到庭證述明確外（見本院九十二年七月二十四日訊問筆錄），
    復提出與所述相符之借據、協議書各一件為證，且核屬相符，被告乙○○○、丙○○雖以前情置辯，惟查：
  (1)相關借款細節，被告乙○○○到庭供稱：借據是我親簽親為，但我簽的時候是空
    白，當時是丁○○告訴我是否借到還不知道，待借到多少再填載金額即可，後來
    丁○○也沒有告訴我錢是向誰借的等語（見本院九十二年四月二十九日準備程序
    筆錄），足認借款當時，被告乙○○○亦非清楚出借金錢者為何人，純係透由丁○○居中加以聯絡。而證人即原告之前夫戊○○對於如何出借金錢一事則到庭證
    稱：當時是我用我太太的名義借錢給乙○○○，是丁○○介紹被告來向我借錢的
    等語（見本院九十二年七月二十四日準備程序筆錄），參以原告確持有被告乙○○○親簽之借據，而被告乙○○○亦不否認曾有借款八十萬元之事實，堪認本件
    債務即係一般民間透由代書尋找金主借款之模式。從而，被告乙○○○應係至其
    所稱之代書劉嚇倫處借款，再經劉嚇倫委由丁○○居中介紹戊○○出借金錢以從
    中賺取利息，則本件消費借貸契約自係存於證人戊○○與被告乙○○○之間，縱
    被告乙○○○確係由劉嚇倫處取得所借款項，惟其交付金錢之動作僅屬代轉金錢
    之性質，非可謂契約係成立於劉嚇倫與被告乙○○○之間。又戊○○於八十九年
    一月十四日與原告合意離婚，曾協議將系爭對於被告之債權移轉予原告之事實，
    有原告所提之離婚協議書一紙在卷可稽。原告據此主張被告應返還所借款項並無
    任何不當之處。
  (2)經本院依職權向高雄縣岡山地政事務所函調被告乙○○○所有，座落在高雄縣岡
    山鎮○○段三八七地號之土地及其上建物（門牌號碼為高雄縣岡山鎮○○路一一
    八號）之登記謄本，其確曾於八十五年四月二日將該土地及建物設定債權額為二
    百十六萬之抵押權予原告之事實，有該土地及建物登記謄本各一紙在卷為憑。又
    被告乙○○○借款後，因還款不正常，曾於八十九年一月十四日與原告達成協議
    ，於當時兩造所簽之協議書中，被告乙○○○非但未否認曾於八十五年四月一日
    向原告借款一百八十萬元一事，並同意將積欠之利息全部繳清，有該協議書一紙
    在卷可參，且為被告乙○○○到庭所不爭執，若其所辯僅係向他人借得八十萬元
    ，且於簽立借據時，借款金額尚未填載完畢等語為真，為何會將上開土地及建物
    設定抵押權予原告，又為何會於協議書中坦承曾向原告借款一百八十萬元，即令
    人不解，足認被告所辯並非可採。
  (3)被告乙○○○尚到庭供稱：「曾向代書劉嚇倫借款八十萬元，後我先生之朋友甲○○，要向我們借一百萬元，我說我沒有錢，他說要拿我房屋去貸款，如果可以
    借錢出來，是否能借錢給他，我說好」等語；核與被告丙○○供稱：「我太太（
    即被告乙○○○）當時被倒錢時，甲○○要向我借錢，我說我沒有錢，他說他要
    拿我們房屋所有權狀去借看看，後來丁○○來要我們簽借據，說我們借的錢已借
    出來的，我問他錢在何處？他說錢是甲○○拿去的」等語相符（均見本院九十二
    年四月二十九日準備程序筆錄），是縱認被告乙○○○、丙○○確僅拿取八十萬
    元，參諸渠等上開所言，戊○○出借之其餘一百萬元應係由被告甲○○所取走，
    惟既被告乙○○○、丙○○同意將房地所有權狀交予被告甲○○借款，並言明願
    將所借款項轉借予伊，該一百萬元借款應認係由被告乙○○○委託被告甲○○以
    其名義所借出，則其當然應負清償之責。是被告乙○○○就上開借款債務既未清
    償，任連帶保證人之被告丙○○、甲○○就此自均須負連帶給付之責。
六、綜上所述，被告三人既分為系爭債務之借款人與連帶保證人，且尚欠有如主文第
    一項所示金額並未清償之情，均已如前述。從而，原告依消費借貸及連帶保證之
    法律關係，請求被告應連帶給付原告一百八十萬元，為有理由，應予准許。
七、、原告陳明願供擔保聲請宣告假執行，核無不合，爰酌定相當之擔保金額，予以
    准許。
八、本件事證已臻明確，兩造其餘攻擊防禦方法，核於判斷結果不生影響，爰不逐一
    論述，附此敘明。
九、據上論結，本件原告之訴為有理由，依民事訴訟法第三百八十五條第一項前段、
    第八十五條第二項、第三百九十條第二項，判決如主文。
中　　　華　　　民　　　國　　九十三　　年　　　一　　　月　　 十五　　 日
                              臺灣高雄地方法院民事第二庭
~B審判長法官　楊富強
~B法　　　官　曾淑娟
~B法　　　官　黃宗揚
右為正本係照原本作成。
如對本判決上訴，須於判決送達後廿日內向本院提出上訴狀。
中　　　華　　　民　　　國　　九十三　　年　　　一　　　月　　 十五　　 日
~B法院書記官　陳孟瑩
